臺灣臺北地方法院刑事裁定
111年度聲判字第24號
聲  請  人 
即  告訴人  賴薏琇

代  理  人  林祐增律師
被      告  林笠剛



上列聲請人因被告涉犯強盜案件，不服臺灣高等檢察署檢察長於
民國111年1月4日以111年度上聲議字第289號駁回聲請再議之處
分（原不起訴處分案號：臺灣臺北地方檢察署110年度偵字第225
64號），聲請交付審判，本院裁定如下：
    主  文
聲請駁回。
    理  由
一、「告訴人不服上級法院檢察署檢察長或檢察總長認再議為無
    理由者，得於接受處分書後十日內委任律師提出理由狀，向
    該管第一審法院聲請交付審判」，刑事訴訟法第258條之1第
    1項定有明文。查本件聲請人即告訴人賴薏琇以被告林笠剛
    涉犯強盜罪嫌，向臺灣臺北地方檢察署（下稱臺北地檢署）
    提出刑事告訴，經檢察官偵查後，於民國110年11月30日以1
    10年度偵字第22564號為不起訴處分，聲請人不服聲請再議
    ，由臺灣高等檢察署（下稱高檢署）檢察長於111年1月4日
    以111年度上聲議字第289號處分書，認再議無理由而為駁回
    之處分，該處分書業於111年1月12日送達聲請人，而聲請人
    則於111年1月21日委任律師具狀向本院聲請交付審判等情，
    業經本院調取上開偵查卷宗核閱屬實，並有聲請人所提刑事
    聲請交付審判狀上本院收狀戳章與所附刑事委任狀在卷可考
    ，是本件聲請程序於法並無不合。
二、聲請人原告訴意旨略以：被告林笠剛於110年7月19日下午6
    時18分許，前往前室友即聲請人賴薏琇位於臺北市○○區○○○
    路0段000號3樓之住處，質問聲請人為何竊取其及其女友萬
    雅婕之錢財，進而與聲請人發生言語爭執，因聲請人遲未提
    出還款計畫，復意圖為自己不法之所有，基於強盜之犯意，
    強行拿走聲請人之蘋果手機1支(型號:IPhoneXR)、蘋果平板
    手機1台、三星平板手機1台等物品(價值合計新臺幣3萬6,50
    0元)，聲請人因已遭毆打致心生畏懼而不能抗拒，任由被告
    強行取走其上開物品。因認被告涉犯刑法第328條第1項之強
    盜等罪嫌。
三、聲請交付審判意旨詳如刑事交付審判聲請狀所載（如附件）
    。
四、刑事訴訟法第258條之1規定告訴人得向法院聲請交付審判，
    係對於「檢察官不起訴或緩起訴裁量權」制衡之一種外部監
    督機制，法院僅就檢察官所為不起訴或緩起訴之處分是否正
    確加以審查，以防止檢察機關濫權，依此立法精神，法院就
    聲請交付審判案件之審查，應以審酌告訴人所指摘不利被告
    之事證未經檢察機關詳為調查斟酌，或不起訴處分書所載理
    由違背經驗法則、論理法則及證據法則為限（臺灣高等法院
    暨所屬法院93年11月25日法律座談會研討結果亦同此見解）
    。而同法第258條之3第3項規定法院審查聲請交付審判案件
    時「得為必要之調查」，其調查證據之範圍，自應以偵查中
    曾顯現之證據為限，不得就聲請人新提出之證據再為調查，
    亦不得蒐集偵查卷以外之證據，否則將與刑事訴訟法第260
    條之再行起訴規定，混淆不清，亦使法院僭越檢察官之職權
    ，而有回復「糾問制度」之虞。且法院裁定交付審判，即如
    同檢察官提起公訴使案件進入審判程序，是法院裁定交付審
    判之前提，必須偵查卷內所存證據已符合刑事訴訟法第251
    條第1項規定「足認被告有犯罪嫌疑」，亦即該案件已經跨
    越起訴門檻。從而，法院就告訴人聲請交付審判之案件，若
    依原檢察官偵查所得事證，依經驗法則、論理法則判斷未達
    起訴門檻，原不起訴處分並無違誤時，即應依同法第258條
    之3第2項前段之規定，以告訴人之聲請無理由而裁定駁回之
    。
五、犯罪事實應依證據認定之，無證據不得認定其犯罪事實，刑
    事訴訟法第154條第2項定有明文。又告訴人之告訴，係以使
    被告受刑事訴追為目的，是其陳述是否與事實相符，仍應調
    查其他證據以資審認；故犯罪事實之認定，應憑證據，如未
    能發現相當證據，或證據不足以證明，自不能以推測或擬制
    之方法，以為裁判基礎；再認定不利於被告之事實，須依積
    極證據，苟積極證據不足為不利於被告事實之認定時，即應
    為有利於被告之認定，更不必有何有利之證據（最高法院52
    年度台上字第1300號、40年度台上字第86號、30年度上字第
    816號判決參照）。又按刑法之強盜罪，係以意圖為自己或
    第三人不法之所有，以強暴、脅迫、藥劑、催眠術或他法，
    至使不能抗拒，而取他人之物或使其交付為要件。倘若行為
    人所施用之手段，未達於至使人不能抗拒之程度，或強取財
    物係基於他種目的，而非出於不法所有之意圖，均不能成立
    該罪，有最高法院101年度台上字第519號判決意旨可資參照
    。
六、訊據被告於偵查中堅決否認有何強盜犯行，並辯稱：我與聲
    請人之前是室友，因聲請人有偷竊東西，我與女友均有財物
    上損失，當時是向聲請人要求道歉及損失，我與聲請人有互
    相推擠、口角，因聲請人沒有表現悔意與道歉，我才在離開
    時拿走上開物品並丟棄在公園水池，要讓聲請人有同樣的感
    受等語。經查：
  ㈠被告確有於110年7月19日下午6時18分許，前往聲請人住處，
    拿走聲請人之蘋果手機1支(型號:IPhoneXR)、蘋果平板手機
    1台、三星平板手機1台等情，業據被告坦承在卷（見臺北地
    檢署110年度偵字第22564號卷，下稱第22564號偵查卷，第1
    9至27頁、第149至151頁），核與聲請人之指述相符（見第2
    2564號偵查卷第51至61頁），並有監視器錄影截圖、被告手
    機錄音檔案譯文在卷足參（見第22564號偵查卷第229至233
    頁、第249至252頁），此部分事實堪以認定。
　㈡被告主觀上並無不法所有之意圖：
    聲請人於偵訊時陳稱：我認識被告，我們是朋友，之前一起
    分租信義路6段的處所，我在109年12月至110年3月間，有在
    租屋處竊取被告女友萬雅捷的包包，後來被告就在110年7月
    間來質問我為何竊取萬雅捷的財物，最後要離開時就把我的
    手機及平板拿走等語（見第22564號偵查卷第298頁）。依照
    聲請人上開所述，聲請人與被告及其女友萬雅捷間確實存有
    財物失竊糾紛，且關於聲請人竊取萬雅捷財物乙節，業經臺
    北地檢署以110年度偵字第15372號起訴書提起公訴在案，足
    認聲請人確曾涉嫌竊取他人財物，造成被告女友之損害。是
    以，被告辯稱，其於110年7月19日前往聲請人住處，主要是
    為與聲請人確認是否有竊取其女友之包包及相關財務問題如
    何處理，嗣為發洩不滿情緒而拿走聲請人之手機及平板，並
    非無據，尚難認其主觀上有何不法所有之意圖，自與強盜罪
    之構成要件未合。　　
  ㈢被告客觀上並無對聲請人施以強暴、脅迫致其不能抗拒：
　　聲請人雖稱遭被告壓制及打傷，致其心生畏懼云云。然查，
    觀諸被告提出之手機錄音檔案譯文如下：「
　　聲請人：我知道，手機拿來，有人知道你來這裡這樣子嗎？
　　被告：我不清楚，我晚點再回答你這些問題
　　聲請人：那你拿來嘛，口好渴
　　被告：我也好渴
　　聲請人：那你要喝嗎？那杯子給你用
　　被告：不用
　　     （下略）
　　聲請人：我沒有要，我沒有怕你拿給警察，麻煩你現在給我
　　        叫警察，我的手機給我
　　被告：我沒有要叫警察
　　聲請人：我手機沒在我手上，我不會跟你談任何事，我們就
　　        在這邊坐
　　     （下略）
　　被告：賴小姐，你怕不怕痛。
　　（背景音：碰！）
　　（下略）
　　聲請人：我會血流不止，不要這樣子，你要好好處理就好好
　　        處理。
　　（下略）
　　被告：國泰世華，你的帳戶給我。
　　聲請人：SHIOU118314，裡面沒有錢啦。
　　（下略）
　　聲請人：你要錢，你要給我一點時間，我有錢我就還你，好
　　        不好，可以嗎？
　　（下略）」（見偵查卷第249至252頁）。細譯上開被告與聲
    請人間之對話內容，被告最初進入聲請人住處時，即已拿取
    聲請人之手機，當時聲請人在與被告討論竊取被告女友物品
    之事，聲請人能任意表達自己的意思與被告對話，甚且還叫
    被告去找警察，過程中被告雖未能控制自己情緒而出手毆打
    聲請人1拳（傷害部分已經聲請人於偵查中撤回告訴，經檢
    察官為不起訴），惟隨即繼續與聲請人討論，幾經討價還價
    後，聲請人將網路銀行帳號告知被告，並允諾要還錢，被告
    並未再度出手毆打聲請人，或出言恐嚇脅迫聲請人，聲請人
    顯然未因被告前開傷害行為而有何不能自由表達意思或致其
    不能抗拒之情形。是以，被告最後要離去時，雖將聲請人之
    平板、手機拿走，然斯時客觀上被告並無任何強暴、脅迫致
    使聲請人不能抗拒之行為存在，自與刑法第328條第1項強盜
    罪之構成要件有間，而無法逕以該罪予以相繩。
七、綜上所述，本件依卷存證據均未足認定被告有聲請人所指犯
    行，原不起訴處分書及駁回再議處分書就聲請人上開指訴均
    予以斟酌，並就卷內證據詳為調查後，認無積極證據足認被
    告涉有上開罪嫌，犯罪嫌疑尚屬不足，而分別為不起訴處分
    及駁回再議聲請處分，核其證據取捨、事實認定之理由，均
    無違背經驗法則、論理法則及證據法則之情事，本院認本案
    並無任何得據以交付審判之事由存在，聲請人聲請交付審判
    顯無理由，應予駁回。
據上論斷，應依刑事訴訟法第258條之3第2項前段，裁定如主文
。　
中　　華　　民　　國　 111　　年　　 5　　月　　31　　日
　　　　　　　　　刑事第十庭    審判長法　官   林孟皇
　　　　　　　　　                    法  官   陳采葳
　　　　　　　　　                    法  官　 趙書郁
上正本證明與原本無異。
本件不得抗告。
                                      書記官   劉珈妤　
中　　華　　民　　國　　111 　年　　6 　　月　　1 　　日